【裁判字號】    98,消債抗,74
【裁判日期】    980525
【裁判案由】    更生事件之抗告
【裁判全文】
臺灣臺南地方法院民事裁定            98年度消債抗字第74號
抗  告  人
即  債務人  甲○○
上列抗告人因消費者債務清理事件聲請更生，對於民國98年2 月
6日本院97年度消債更字第1170號裁定提起抗告，本院裁定如下
：
    主  文
抗告駁回。
抗告程序費用新臺幣壹仟元由抗告人負擔。
    理  由
一、抗告意旨略以：抗告人曾登記為南興鱔魚意麵及南興土木包
    工業之掛名負責人，事實上南興鱔魚意麵目前確由家父邱茂
    宗在經營，此可履勘現場，或傳問家父邱茂宗作証自明。原
    裁定法院徒以未變更登記為由，否定抗告人之主張，顯屬草
    率。再查南興土木包工業，早於97年初已倒閉歇業，此函查
    主管單位自明。原裁定仍以負責人名義未變更為由，不採信
    抗告人之主張，顯有未盡調查能事之違法。綜上所述，抗告
    人既係上開兩家商號之掛名人，自無收入可言，原裁定法院
    既未明察，遽予否認顯有未當，為此，請求廢棄原裁定，發
    回原法院審理等語。
二、按本條例所稱消費者，指五年內未從事營業活動或從事小規
    模營業活動之自然人。前項小規模營業指營業額平均每月新
    臺幣二十萬元以下者。聲請更生或清算不合程式或不備其他
    要件者，法院應以裁定駁回之，但其情形可以補正者，法院
    應定期間先命補正。消費者債務清理條例第2條第1項、第2
    項、第8條分別定有明文。
三、經查，本件抗告人於聲請更生前，曾依消費者債務清理條例
    之規定申請前置協商程序，於97年5月14日向最大債權銀行
    台灣中小企業銀行申請前置協商，而台灣中小企業銀行以債
    務人於5年內從事營業活動或從事小規模營業額平均每月逾
    20萬元以上為由，於97年6月30日予以退件，此有債務人提
    出之前置協商退件通知函及台灣中小企業銀行97年10月13日
    97南一債字第1644號函在卷可憑（見原審卷第22頁、第43頁
    至第51頁），亦為抗告人所不爭執，自堪信為真實。
四、抗告人雖主張：抗告人曾登記為南興鱔魚意麵及南興土木包
    工業之掛名負責人云云，惟查：
    (一)按債務人為公司或其他營利法人之負責人，無論是否受有
      薪資，均視為自己從事營業活動。其營業額依該公司或其
      他營利法人之營業額定之。本條例第2條第1項所定之5年
      期間，自聲請更生或清算前一日回溯5年計算之；第2項所
      定之營業額，以5年內之營業總額除以實際營業月數計算
      之。本條例施行細則第3條第2項及第4條亦定有明文。
    (二)抗告人自94年2月23日起迄今擔任「南興鱔魚意麵」之負
      責人，於96年6月6日起擔任「南興土木包工業」之負責
      人，有抗告人於原審提出之財團法人金融聯合徵信中心當
      事人查詢個人資料（信用報告）回覆書為證（見原審卷第
      4頁至第8頁），及原審調閱上開營業活動之營利事業登記
      公示資料查詢（明細）在卷（見原審卷第273頁至第274頁
      ），另經本院向臺南市政府調閱南興鱔魚意麵之設立登記
      資料，抗告人提出身分證、登記於抗告人名下之房屋稅證
      明、用電證明，並書立切結書，保證南興鱔魚意麵並非水
      污染防治法所稱之事業，足認抗告人確係南興鱔魚意麵之
      負責人。再南興土木包工業為合夥，有抗告人與合夥人簽
      立之合夥契約書、銀行之開戶資料、股款繳納明細、抗告
      人甲○○擔任負責人之同意書，歇業登記申請書、合夥（
      歇業）同意書、切結書等文件在卷，上開文件有抗告人之
      身分證、銀行帳戶、款項匯入證明等，若非抗告人本人提
      供，自無從辦理上開營利事業設立或歇業登記，則抗告人
      辯稱其非負責人云云，自不可採。
    (三)按消費者債務清理條例施行細則第3條第2項規定：「債務
      人為公司或其他營利法人之負責人，無論是否受有薪資，
      均視為自己從事營業活動。其營業額依該公司或其他營利
      法人之營業額定之。」，則無論抗告人是否自南興鱔魚意
      麵、南興土木包工業受有薪資，均視為自己從事營業活動
      。經查，南興鱔魚意麵自92年迄今每月查定銷售額為93,6
      00元，另南興土木包工業於96年5月至6月之銷售額為0元
      、96年7月至8月之銷售額為1,744,291元、96年9月至10月
      之銷售額為2,542,279元、96年11至12月之銷售額為0元，
      此經本院向財政部國稅局臺南市分局查閱無誤，有該分局
      97年11月13日南區國稅南市三字第0970055899號函附營業
      人銷售額與稅額申報書等件在卷可按（見原審卷第268頁
      至第272頁），則南興土木包工業之銷售額即營業額合計
      達4,286,570元，平均每月之營業額約為535,821元，已逾
      20萬元。抗告人固主張其僅為掛名負責人，並無收入云云
      ，然抗告人為上開二營利事業之負責人，已如前述，其每
      月之平均營業額既已逾20萬元，非屬小規模營業活動之自
      然人，即非本條例所稱消費者，足堪認定。
五、綜上所述，抗告人為二家營利事業之負責人，其每月平均營
    業額已逾20萬元，顯不符合本條例第2條第1項及第2項所定
    從事小規模營業活動之要件，且上開欠缺又屬無從補正。從
    而，原裁定駁回其更生之聲請，並無不合。抗告意旨仍指摘
    原裁定不當，求予廢棄另為裁定，為無理由，應予駁回。
六、據上論結，本件抗告為無理由，依消費者債務清理條例第15
    條，民事訴訟法第495條之1第1項、第449條第1項、第95 條
    、第78條，裁定如主文。
中    華    民    國    98    年    5     月    25    日
                  民事第三庭  審判長法  官  高榮宏
                                    法  官  黃莉莉
                                    法  官  蔡孟珊
以上正本證明與原本無異。
本件不得再抗告。
中    華    民    國    98    年    5     月    25    日
                                    書記官  吳幸芳


司法院資訊處製作；財團法人民間司法改革基金會備份。
